臺灣臺中地方法院行政訴訟判決
110年度交字第487號
原      告  許榮龍  
送達代收人  吳桂英  
被      告  臺中市交通事件裁決處
                      設臺中市○○區○○○路00號
代  表  人  黃士哲    住同上
訴訟代理人  黃曉妍律師
上列當事人間交通裁決事件，原告不服被告民國110年10月22日
中市裁字第68-GU0000000號裁決書，提起行政訴訟，本院判決如
下：
    主  文
原告之訴駁回。
訴訟費用新臺幣參佰元由原告負擔。
    事實及理由
一、程序事項：按行政訴訟法第237 條之7 規定，交通裁決事件
    之裁判，得不經言詞辯論為之。本件屬交通裁決事件，依兩
    造所述各節及卷內資料其事證已臻明確，本院認無經言詞辯
    論之必要，爰不經言詞辯論而為判決。
二、事實概要：原告於民國110年7月11日19時39分許，駕駛號牌
    AUS-2836號自用小客車(下稱系爭車輛），行經臺中市○○區○
    ○路00巷00號旁，因「汽車駕駛人駕駛汽車肇事，無人受傷
    或死亡案件而未依規定處置逃逸」之違規行為，為臺中市政
    府警察局烏日分局（下稱舉發機關）員警認定原告違反道路
    交通管理處罰條例第62條第1項之規定，對原告掣開第GU000
    0000號舉發違反道路交通管理事件通知單。被告續於110年1
    0月22日以中市裁字第68-GU0000000號裁決書（下稱原處分
    ），依道路交通管理處罰條例第62條第1項、第24條第1項第
    1款及「違反道路交通管理事件統一裁罰基準表」之規定，
    按期限內到案之基準，裁處原告第1階段罰鍰新臺幣（下同
    ）3,000元，吊扣駕駛執照1個月，並應參加道路交通安全講
    習。
三、原告主張略以：天色昏暗、視線不清，經原告下車察看後，
    並未見對造之普通重型機車受有損害，原告並無肇事逃逸之
    故意或過失…。本件在客觀上普通重型機車雖有受損，符合
    道路交通事故處理辦法第2條第1款所稱之交通事故，是否該
    當「道交條例」第62條第1項所稱之肇事，恐有疑義，基於
    法律明確性原則，被告援用「道路交通事故處理辦法」第2
    條第1款之交通事故定義，認原告於本件之行為屬「道交條
    例」第62條第1項之肇事，違反法律明確性原則等語，並聲
    明：原處分撤銷，訴訟費用由被告負擔。
四、被告答辯則以：
  ㈠本件應適用之法律依據為道路交通管理處罰條例第62條第1項
    、第24條第1項第1款、道路交通事故處理辦法第2條第1款、
    第3條、違反道路交通管理事件統一裁罰基準及處理細則第1
    0條、行政罰法第7條第1項等規定。
  ㈡案經轉據舉發機關110年9月15中市警烏分交字第1100052747
    號函復說明略以：「申訴人稱肇事後逃逸逃離現場等情，經
    檢視本案交通違規影像，旨揭車輛違規屬實」。
  ㈢次查舉發機關提供之採證光碟，路口監視器畫面時間2021/07
    /11 21：14：27時至21：17：03時對造機車(下稱該車)臺中
    市○○區○○路00巷00號旁，當時一台小客車(下稱系爭車輛)於
    該車右後方，反覆前後行駛，接著原告下車，走至系爭車輛
    右方，與其乘客一起從該車右側將該車抬起扶正，之後系爭
    車輛繼續倒車。
　㈣復查舉發機關檢附之110年7月18日對造談話紀錄表記載「(問
    ：事故發生前之行進路線、方向、車道、位置及肇事經過及
    車速？)答：我於110年7月12日早上要上班時，發現我停放
    在上述地點的ENS-8619號普通重型機車右側擦傷，因當時不
    知道怎麼發生的，經通知警方並調閱監視器，發現為110年7
    月11日約19時39分，另一方當事人所駕駛AHS-2836號路邊開
    出來時，撞到我停在路旁的機車，將機車扶起後就離開」。
    復檢視舉發機關檢附之事故照片，確認該車右側車身出現擦
    損掉漆，系爭車輛則是右後方有擦損掉漆，核與前揭事實相
    符。
　㈤依前揭資料顯示，系爭車輛撞擊該車導致該車向右倒地並受
    有車損，原告當下亦下車幫忙撿拾該車物品及將該車扶正，
    原告既已知悉事故發生，即可預見該車之車損情事，惟原告
    並未依「道路交通事故處理辦法」第3條規定處置，使現場
    跡證遭受破壞，縱無直接故意，亦有間接故意，依照前揭說
    明，原告已該當「道交條例」第62條第1項後段之要件，自
    應受罰。而「道交條例」第3條第8款規定：「本條例用詞，
    定義如下：…八、車輛：指非依軌道電力架設，而以原動機
    行駛之汽車（包括機車）、慢車及其他行駛於道路之動力車
    輛。…」。原告主張「道交條例」第62條第1項所稱之「肇事
    」並不包含「機車」，顯係誤解法令適用，自不足採等語，
    並聲明：原告之訴駁回，訴訟費用由原告負擔。
五、本院之判斷：
  ㈠按汽車駕駛人駕駛汽車肇事，無人受傷或死亡而未依規定處
    置者，處1,000元以上3,000元以下罰鍰；逃逸者，並吊扣其
    駕駛執照一個月至三個月，固為道路交通管理處罰條例第62
    條第1項所明定。惟此課予駕駛人肇事後為適當處置義務，
    立法目的在於保存肇事現場相關證據，等待警察機關處理，
    俾日後釐清肇事責任歸屬。
  ㈡查本件如事實概要所述之情事，有舉發機關第GU0000000號舉
    發違反道路交通管理事件通知單、舉發機關110年9月15中市
    警烏分交字第1100052747號函、舉發單綜合查詢、員警職務
    報告書、道路交通事故現場圖、A3類道路交通事故調查紀錄
    表、道路交通事故照片黏貼紀錄表、原處分、送達證書、違
    規資料查詢、汽車車籍查詢、駕駛人基本資料查詢、採證光
    碟等資料附卷可稽（見本院卷第69、77-95、99-107頁），
    堪信為真實。
  ㈢經查，本院勘驗調查舉發機關提供之採證光碟，製成勘驗筆
    錄附卷為證（見本院卷第111頁），勘驗結果為：路口監視
    器畫面時間2021/07/11 21：14：27時至21：17：03時對造
    機車(下稱該車)臺中市○○區○○路00巷00號旁，當時一台小客
    車(下稱系爭車輛)於該車右後方，反覆前後行駛，欲停放於
    路旁，接著原告下車，走至系爭車輛右方，與其乘客一起從
    該車右側將該車抬起扶正，之後系爭車輛繼續倒車。依上開
    勘驗結果可知，系爭車輛準備停放於新興路51巷17號旁，碰
    撞到對造機車，造成對造機車倒地等情。而原告雖有下車將
    其撞倒之對造機車扶起，然原告並未報警處理，直接下車離
    開現場，亦為原告所自承。從而，原告對於其所駕系爭車輛
    發生交通事故並造成該車車損之事實，主觀上已有所認識，
    依前揭規定及說明，在無人傷亡且車輛尚能行駛之狀態下，
    不論責任之歸屬為何，原告原應通知警察機關並留置現場，
    靜待警察到場查驗人別及採證處理，以保存肇事現場相關證
    據，俾日後釐清肇事責任歸屬，惟原告竟未依上開規定處置
    逕自決意離去現場，自已構成道路交通管理處罰條例第62條
    第1項後段規定之處罰要件，故原告所執上開主張，均無足
    採。
  ㈣綜上所述，原告違規事證明確，被告依法所為原處分並無違
    誤，原告訴請撤銷，為無理由，應予駁回。
六、本件事證已臻明確，兩造其餘主張及陳述，經核於判決結果
    不生影響，爰不逐一論列，附此敘明。
七、本件第一審裁判費為300 元，應由原告負擔，爰確定第一審
    訴訟費用額如主文第2 項所示。
據上論結，本件原告之訴為無理由，依行政訴訟法第237 條之7
、第98條第1 項前段、第237 條之8 第1 項，判決如主文。
中　　華　　民　　國　　111 　年　　7 　　月　　18　　日
　　　　　　　　　行政訴訟庭　法　官　楊萬益
以上正本證明與原本無異。
如不服本判決，應於判決送達後20日內，向本院提出上訴狀並表
明上訴理由（原判決所違背之法令及其具體內容或依訴訟資料可
認為原判決有違背法令之具體事實），其未表明上訴理由者，應
於提出上訴後20日內向本院補提理由書（上訴狀及上訴理由書均
須按他造人數附繕本，如未按期補提上理由書，則逕予駁回上訴
），並應繳納上訴裁判費新臺幣750元。
中　　華　　民　　國　　111 　年　　7 　　月　　18　　日
　　　　　　　　　　　　　　　書記官　林柏名